臺灣士林地方法院民事裁定　　　　　　　100年度抗字第135號
抗　告　人　林芷嫻原名林芙蓉.
相　對　人　翁美瑩
上列當事人間本票裁定事件，抗告人對於中華民國100 年9 月22
日本院簡易庭司法事務官100 年度司票字第5794號裁定提起抗告
，本院裁定如下：
    主  文
抗告駁回。
抗告費用新臺幣壹仟元由抗告人負擔。
    理  由
一、按執票人向本票發票人行使追索權時，得聲請法院裁定後強
    制執行；在票據上簽名者，依票上所載文義負責，票據法第
    123 條、第5 條第1 項分別定有明文。又本票執票人依上開
    法條之規定，聲請法院裁定許可對發票人強制執行，係屬非
    訟事件程序，法院僅就形式上審查得否准許強制執行，此項
    裁定並無確定實體上法律關係存否之效力，如發票人就票據
    債務之存否有爭執時，應由發票人提起確認之訴，以資解決
    ，最高法院著有56年台抗字第714 號、57年台抗字第76號判
    例可資參照。第按本票既載明免除作成拒絕證書，則執票人
    聲請裁定准予強制執行時，自毋庸提出已為付款提示之證據
    ，且本票執票人依票據法第123 條規定向本票發票人行使追
    索權，聲請法院裁定准予強制執行，係屬非訟事件，對於此
    項聲請所為裁定，僅依非訟事件程序，就本票形式上之要件
    是否具備予以審查為已足。發票人如主張執票人未為提示，
    依票據法第124 條準用同法第95條但書之規定，應由其負舉
    證之責。而「抗告，除本編別有規定外，準用第三編第一章
    之規定。」；「第二審法院認為上訴為無理由者，應為駁回
    之判決。」民事訴訟法第495 條之1 第1 項、第449 條第1
    項分別定明文。該等規定，依據非訟事件法第46條規定，於
    非訟事件之抗告準用之。
二、相對人主張：相對人執有抗告人為發票人，如原裁定所示之
    本票1 紙，並免除作成拒絕證書，詎屆期經提示未獲付款。
    為此，聲請裁定許可強制執行等情，已據提出本票1 紙為證
    ，本院司法事務官以100 年9 月22日100 年度司票字第5794
    號裁定（下稱原裁定）予以准許，核無不合。
三、抗告人不服原裁定提起抗告，所陳意旨略以：相對人未向抗
    告人提示票據，其行使追索權不符法定程序，依法不應准予
    本票裁定。為此，提起抗告云云，而聲明：原裁定廢棄。
四、茲抗告人雖以相對人未提示請求付款為由，主張不應准許強
    制執行之聲請。惟抗告人就系爭本票為其所簽發一節，並無
    爭執。再從形式上觀察，系爭本票亦已完成本票之絕對必要
    記載事項，且其上載明「本本票免除作成拒絕證書」等文字
    ，抗告人主張相對人未曾提示，即應負舉證責任，抗告人就
    此未加舉證，即為無從憑採。是其執上情提起抗告，指摘原
    裁定不當，求予廢棄，揆之首揭規定及說明，應認為無理由
    ，當予駁回之。
五、據上論結，本件抗告為無理由，依非訟事件法第46條、第21
    條第2項、第24條第1項，民事訴訟法第495條之1第1項、第
    449條第1項、第78條，裁定如主文。
中    華    民    國   100    年    11    月    16    日
                  民事第二庭    審判長法  官  林政佑
                                      法  官  馬傲霜
                                      法  官  蕭錫証
以上正本證明與原本無異。
如不服本裁定，僅得於收受本裁定正本送達後10日內，以適用法
規顯有錯誤為理由，向本院提出再抗告狀，（須附繕本一份及繳
納再抗告裁判費新台幣1,000 元），經本院許可後始可再抗告。
再抗告時應提出委任律師或具有律師資格之人之委任狀；委任有
律師資格者，另應附具律師資格證書及釋明委任人與受任人間有
民事訴訟法第466 條之1 第1 項但書或第2 項所定關係之釋明文
書影本。
中    華    民    國   100    年    11    月    22    日
                                      書記官  何婉菁